【裁判字號】    90,台上,3303
【裁判日期】    900531
【裁判案由】    略誘
【裁判全文】
最高法院刑事判決                                九十年度台上字第三三○三號
    上訴人  台灣高等法院檢察署檢察官
    被  告  甲○○
右上訴人因被告略誘案件，不服台灣高等法院中華民國八十七年四月二十三日第二審
判決（八十六年度上訴字第二九一○號，起訴案號：台灣台北地方法院檢察署八十四
年度偵續字第三三一號），提起上訴，本院判決如左：
    主  文
原判決關於略誘部分撤銷，發回台灣高等法院。
    理  由
本件原判決以檢察官公訴意旨略稱，被告甲○○為圖剝奪其妻方耀珠對彼二人所生之
子甲○○（民國○○年○月○日生）、乙○○（○○○年○月○○日生）之監護，竟
基於概括之犯意，於八十三年六月二十六日，以赴美進修帶長子彭子恆去機場送行之
機會，及於八十四年一月二十日下午三時許，至褓姆家以帶次子彭得恆去看醫生為藉
口，將時年僅三歲及二歲之稚子帶同出境至美國，使彼等脫離母親之監護，因認被告
涉犯刑法第二百四十一條第一項略誘罪嫌等情。惟經審理結果，認為不能證明被告犯
罪，乃維持第一審諭知被告無罪之判決，駁回檢察官在第二審之上訴。固非無見。
惟查：(一)無罪之判決書，依刑事訴訟法第三百零八條之規定，應記載其理由；故對於
被告被訴之事實，及其不利之證據資料，如何不足以證明被告犯罪，或其行為不罰，
均應逐一明確詳述其理由，不得僅以抽象、空泛或游移不定之詞為其論據，否則即有
判決理由不備之違法。修正前民法第一千零八十九條第一項規定，對於未成年子女之
權利義務，除法律另有規定外，由父母共同行使或負擔之。又父或母對於其未成年子
女均享有親權，不得由任何一方之意思而有所侵害，以父或母一方不法之行為，使脫
離他方親權時，仍應負刑事上相當之罪責；而所謂親權應係指對於子女身體之照護（
包括住居所之指定權、子女之交付請求權、懲戒權、子女身分上行為之同意權及代理
權等），及財產上之照護（包括法定代理權、同意權、子女特有及一般財產上之管理
、使用及收益、處分權）之權利行使而言。再，刑法第二百四十一條第一項之略誘罪
，係指對於被誘人或其他有監督權之人施用強暴、脅迫或詐術或其他不正方法而略取
誘拐未滿二十歲之男女，使其完全脫離原來家庭及其他有監督權人，並置於一己實力
支配之下之謂。查本件被告甲○○自承未告知告訴人方耀珠要帶渠等二人所生之子赴
美（見八十四年度偵續字第三三一號卷第一一四頁反面），且對於告訴人所指訴被告
長子甲○○係以送機為由（八十三年六月二十六日）帶往機場後搭機赴美，次子亦於
八十四年一月二十日自方耀珠委託照顧之褓姆蘇靜江處（以看病為由）帶離即日搭機
赴美，均未經告訴人同意一節，亦不否認；證人陳靖宇亦於偵查中證稱「是告訴人方
耀珠委託其帶小孩的，通常告訴人下午五點多來接小孩，當天下午三點多被告來接小
孩。」（見同前偵查卷第六二頁）；告訴人遍尋其二子無著後，曾分別向台北市政府
警察局安和派出所備案，何以被告不於攜子上機前聯絡告訴人。又按經驗法則，一般
家庭如有父、母親因故須前往國外就讀或就業時，一時間家庭全部成員無法偕往國外
定居，通常子女會與父母中一方繼續留在原來住所，本件被告未與告訴人協商，利用
「送機或看病」等方法，使告訴人無法繼續行使其親權，何以認為不屬施用詐術或其
他不正方法使其二子脫離告訴人之監護，又得否以被告將其二子攜往國外繼續盡其照
護之責，即認其前揭施用之不正方法使告訴人之親權無法行使，並無略誘之故意，亦
無不法之行為，凡此均非無研酌之餘地，原審不惟對於被告被訴之事實，及其不利之
證據資料，如何不足以證明被告犯罪，或其無犯罪故意，均未逐一調查並於判決明確
詳述其理由，僅以「被告以夫妻失和，赴美就讀時帶走二子，在美期間繼續盡其照護
之責，並無不法行為……，尚不能因父親將子女帶往他處教養保護即逕論略誘罪云云
」抽象、空泛之詞為其論據，即有判決理由不備及審理未盡之違法。(二)認定事實所憑
之證據，須實際存在，就該案卷宗不難考見者，始克當之。倘判決書內所記載之證據
，與卷宗內筆錄或文件之內容不相適合，則其判決之根據，實際上並不存在，自屬採
證違法。本件被告自始未曾與告訴人商討所生二子赴美事宜，已如前述，卷內亦無任
何證據資料證明被告與告訴人雙方對於所生二子之權利（住所指定權）行使意思有不
一致之情事，原判決逕認被告所為乃係「父親對於親權行使意思不一致之事實」，已
與卷證資料之記載不符，亦有判決理由不備之違法。以上或為上訴意旨所指摘，或為
本院得依職權調查之事項，應認原判決有發回更審之原因。
據上論結，應依刑事訴訟法第三百九十七條、第四百零一條，判決如主文。
中      華      民      國     九十     年      五      月    三十一    日
                              最高法院刑事第十庭
                                  審判長法官  陳  炳  煌
                                        法官  韓  金  秀
                                        法官  吳  信  銘
                                        法官  徐  文  亮
                                        法官  劉  介  民
      右正本證明與原本無異
                                              書  記  官
中      華      民      國     九十     年      六      月      八      日


司法院資訊處製作；財團法人民間司法改革基金會備份。
